臺灣臺中地方法院民事裁定　　　　　100年度司養聲字第230號
聲　請　人　葛連‧威廉‧安卓斯.
即　收養人
　　　　　　達芬妮‧呂‧安卓斯.
共同代理人　牛　芸
聲　請　人　鄭佳欣
即被收養人
法定代理人　鄭萬德
　　　　　　黃鳳
上列當事人間請求收養認可事件，本院裁定如下：
    主  文
認可葛連‧威廉‧安卓斯（Glen William Endress）及達芬妮‧
呂‧安卓斯（Daphne Lui Endress）於民國一００年七月二十一
日共同收養鄭佳欣為養女。
程序費用由聲請人負擔。
    理  由
一、按民法第一千零七十九條第一項所定認可收養子女事件，由
    收養人住所地之法院管轄；收養人在中華民國無住所者，由
    被收養人住所地或所在地之法院管轄，非訟事件法第一百三
    十三條定有明文。本件聲請人即收養人葛連‧威廉‧安卓斯
    及達芬妮‧呂‧安卓斯為美國籍德州人民，在中華民國地區
    並無設籍及住所，而被收養人鄭佳欣之住居所地在臺中市，
    有聲請狀及戶籍謄本在卷可稽。揆之上開說明，本院自有管
    轄權。
二、次按有關收養事件，其中一方為外國人士者，依涉外民事法
    律適用法第五十四條第一項之規定，收養之成立及終止，依
    各該收養者、被收養者之本國法。本件收養人葛連‧威廉‧
    安卓斯及達芬妮‧呂‧安卓斯均為美國籍人士，而被收養人
    鄭佳欣為我國人民，揆諸上開規定，即應適用美國法及我國
    法。惟美國國際私法關於收養事件，係採法庭地法，依反致
    規定，仍應以我國法為其準據法（參見法務部七十年法律字
    第七三五四號函），是以，本件收養仍應以我國法為其準據
    法。
三、再按夫妻收養子女時，應共同為之；子女被收養時，應得其
    父母同意。但有下列各款情形之一者，不在此限：(一)父母之
    一方或雙方對子女未盡保護教養義務或有其他顯然不利子女
    之情事而拒絕同意。(二)父母之一方或雙方事實上不能為意思
    表示；前項同意應作成書面並經公證。但已向法院聲請收養
    認可者，得以言詞向法院表示並記明筆錄代之；被收養者未
    滿七歲時，應由其法定代理人代為並代受意思表示。被收養
    者之父母已依前二項規定以法定代理人之身分代為並代受意
    思表示或為同意時，得免依前條規定為同意；收養應以書面
    為之，並向法院聲請認可。收養有無效、得撤銷或違反其他
    法律規定者，法院應不予認可；法院為未成年人被收養之認
    可時，應依養子女最佳利益為之；收養自法院認可裁定確定
    時，溯及於收養契約成立時發生效力，民法第一千零七十四
    條本文、第一千零七十六條之一第一、二項、第一千零七十
    六之二第一、三項、第一千零七十九條、第一千零七十九條
    之一、第一千零七十九條之三本文分別定有明文。
四、本件聲請意旨略以：收養人葛連‧威廉‧安卓斯（男、西元
    一九六七年八月三日生）、達芬妮‧呂‧安卓斯（女、西元
    一九六八年四月十日生）係美國籍夫妻，經被收養人鄭佳欣
    （女、民國○○○年○月○○日生）法定代理人鄭萬德、黃
    鳳代為並代受意思表示，於一００年七月二十一日訂立書
    面收養契約，由收養人共同收養被收養人鄭佳欣為養女，而
    收養人有正當職業及財產，確有扶養被收養人能力，為此依
    法聲請法院認可等語。並提出被收養人及出養人戶籍謄本影
    本、經駐休士頓台北經濟文化辦事處驗證之德州公證人證明
    書暨收養同意書、出養人及委託人身分證影本、聲明書、德
    州政府證明書暨授權書、德州公證人證明書暨收養家庭訪視
    報告（原文影本、譯本；內含在職證明、財產證明、健康證
    明、犯罪紀錄調查）收養人夫妻美國護照影本、德州收養法
    規（原文影本、譯文）、居家生活照片、德州公證人證明書
    （原文影本、譯文）等件為證。
五、經查：
  (一)收養人與被收養人間，已合法成立收養關係，有上開證據及
    經收養人夫妻之共同代理人牛芸、被收養人法定代理人鄭萬
    德、黃鳳到庭陳明收養及出養之意願可據。
  (二)另經本院函請財團法人財團法人中華民國兒童福利聯盟文教
    基金會對出養人鄭萬德、黃鳳進行訪視，其結果略以：1.
    出養人現況：鄭先生現年三十二歲，於宅配公司服務，黃小
    姐現年二十六歲，為全職家管，兩人婚齡八年，生育六名女
    兒，出養三名女兒，鄭姓夫妻此次仍考量目前的收入與負債
    狀況無法多扶養一名孩子，且家人無法協助，故透過醫院轉
    介，尋求新希望基金會協助出養並安置鄭小妹，鄭小妹目前
    生活作息及食量穩定，被照顧狀況無異常。2.出養原因：出
    養人表示目前全家主要收入為鄭先生之工作收入，每月約二
    萬六千元，支出主要為房租、補習費及家用，每月收入全數
    花盡，故處收支平衡，但仍約有五十萬的債務，鄭姓夫妻基
    於債務壓力決定出養。3.本會於一００年十一月二日再次去
    電聯繫黃小姐，其表示因國內收養人未能看到鄭小妹而無法
    決定是否收養，考量鄭姓夫婦仍有期待進行國內收養，對此
    次出養有所猶豫，故本案雖有出養之需求，然因意願不明確
    ，故無法評估此案出養之合適性等語，此有該基金會一００
    年十一月九日兒盟訪字第一０００三一四號函暨訪視報告附
    卷可參。經本院再次通知被收養人生父母鄭萬德、黃鳳到
    庭，渠等均稱：因現無能力照顧扶養被收養人，先前曾考慮
    國內收養，但因資料不齊全而作罷，現在確定出養被收養人
    等語（本院一００年十二月七日訊問筆錄參照）。是依上開
    訪視報告及被收養人生父母意願，可認本件具出養必要性。
  (三)又依收養人所提出之收養家庭訪視報告則以：1.工作狀況：
    安卓斯太太在可那可飛利浦公司擔任顧問工作，她曾在家裡
    養小孩，後來回到職場工作。安卓斯先生一直在可那可飛利
    浦公司擔任資訊科技專員，並擔任全球商務發展的專案經理
    。2.健康狀況：安卓斯先生於二０一一年四月十四日由丹尼
    爾醫師進行身體檢查，報告聲明他的身體健康，沒有傳染性
    疾病。安卓斯太太於二０一一年四月八日由丹尼爾醫師進行
    身體檢查，報告聲明她的身體健康，沒有傳染性疾病。3.財
    務狀況：安卓斯先生每月基本薪資為一萬四千元，每年平均
    收入為十六萬八千元。安卓斯太太每個月基本薪資為二千六
    百元，平均年薪為三萬一千元。4.犯罪紀錄：德州政府透過
    德州保護與法規服務部進行犯罪背景清查與兒童虐待及忽視
    紀錄。結果發現兩人都是社區裡的優良公民，沒有犯罪紀錄
    ，也沒有虐待或忽視小孩的紀錄。5.評估與建議：安卓斯夫
    婦的身體、心理和財務狀況符合德州政府安全標準之規定。
    他們身體健康無任何傳染病。他們無任何犯罪或虐待、忽視
    兒童之紀錄。根據他們的背景、家庭歷史、社會環境和進行
    國際收養之渴望，他們獲得推薦和許可從臺灣收養一個健康
    的男生或女生，年齡介於零至三十六個月之間等語，此有收
    養家庭訪視報告在卷可稽。
六、本院考慮被收養人之最佳利益，及斟酌被收養人生父母經濟
    狀況不穩，復有二名年幼子女須撫育，無法提供子女鄭佳欣
    良好且完整之成長環境與照顧。反觀收養人經濟及家庭環境
    良好，且參酌收養人之人格、家庭狀況皆屬良好，家庭關係
    亦和諧親密，可提供被收養人良好之成長環境。且收養人收
    養動機及出養人之出養動機皆屬單純，而收養人願履行親職
    ，無不利被收養人情事，全盤為被收養人利益考量，斟酌被
    收養人之生活扶養、身心健全發展及倫理道德之培養，認本
    件收養符合被收養人之利益。此外，本件並無民法第一千零
    七十九條之四、之五所示之無效或得撤銷事由。執此，本院
    認本件收養已符合被收養人之最佳利益，依法應予認可，並
    溯及於一００年七月二十一日簽訂收養書面契約時發生效力
    。
七、依非訟事件法第二十一條第一項前段、第二十三條，民事訴
    訟法第八十五條第一項前段，裁定如主文。
中    華    民    國   100    年    12    月    16    日
                  家事法庭    司法事務官  林敬程
以上正本證明與原本無異。
如不服本裁定，應於送達後十日內，向本院提出抗告狀並表明抗
告理由，且應繳納抗告費新台幣一千元。
中    華    民    國   100    年    12    月    16    日
                              書  記  官  廖于萱